臺北高等行政法院裁定
110年度交上字第298號
上  訴  人  黃永雄                           
訴訟代理人  宋英華  律師
被 上訴 人  桃園市政府交通事件裁決處

代  表  人  張丞邦（處長）

上列當事人間交通裁決事件，上訴人對於中華民國110年8月31日
臺灣桃園地方法院110年度交字第133號行政訴訟判決，提起上訴
，本院裁定如下：
　　主  文
上訴駁回。
上訴審訴訟費用由上訴人負擔。
　　理  由
一、按對於交通裁決事件之判決提起上訴，非以其違背法令為理
    由，不得為之，且應於上訴理由中表明原判決所違背之法令
    及其具體內容之事由，或表明依訴訟資料可認為原判決有違
    背法令之具體事實之事由，行政訴訟法第237條之9第2項準
    用第235條第2項及第236條之1規定甚明。是對於地方法院交
    通裁決事件之判決上訴，非以其違背法令，且於上訴理由中
    表明上開事由之一者，即應認為不合法而駁回之。又依同法
    第237條之9第2項準用第236條之2第3項、第243條第1項規定
    ，判決不適用法規或適用不當者，為違背法令；而判決有第
    243條第2項所列各款情形之一者，為當然違背法令。是當事
    人對於地方法院交通裁決事件之判決上訴，如依行政訴訟法
    第237條之9第2項準用第236條之2第3項、第243條第1項規定
    ，以判決有不適用法規或適用不當為理由時，其上訴狀或理
    由書應表明原判決所違背之法令及其具體內容；若係成文法
    以外之法則，應揭示該法則之旨趣，倘為司法院解釋，則為
    揭示該解釋之字號或其內容。如以行政訴訟法第237條之9第
    2項準用第236條之2第3項、第243條第2項所列各款情形為理
    由時，其上訴狀或理由書，應揭示合於該條項各款之事實。
    上訴狀或理由書如未依此項方法表明者，即難認為已對交通
    裁決事件判決之違背法令有具體的指摘，其上訴自難認為合
    法。
二、上訴人所有之車牌號碼0000-00號自用小客車(下稱系爭車輛
    ) ，分別於民國109年9月15日21時5分許、109年9月17日11
    時37分許及109年9月28日18時6分許，在桃園市○○區○○路000
    巷(下稱新龍路112巷) 1號前、新龍路112巷1號前及新龍路1
    12巷內，因有「不緊靠道路右側停車」、「不依順行方向停
    車」及「不緊靠道路右側停車」之違規事實，為桃園市政府
    警察局龍潭分局(下稱舉發機關) 員警拍照採證後，填製第D
    G2371064號、第DG2374033號及第DG2400928號舉發違反道路
    交通管理事件通知單(下合稱舉發通知單)逕行舉發，並移送
    被上訴人處理。上訴人於應到案日期前向被上訴人陳述意見
    ，經被上訴人函請舉發機關查復後，仍認違規事實明確，乃
    依道路交通管理處罰條例（下稱道交條例）第56條第1項第6
    款及違反道路交通管理事件統一裁罰基準表等規定，以110
    年2月25日桃交裁罰字第58-DG2371064號、第58-DG2374033
    號及第58-DG2400928號裁決書(下合稱原處分) 各裁處原告
    罰鍰新臺幣(下同) 900元。上訴人不服，提起行政訴訟，經
    臺灣桃園地方法院（下稱原審）以110年8月31日110年度交
    字第133號行政訴訟判決駁回上訴人之起訴（下稱原判決）
    ，上訴人仍不服，因此提起本件上訴，並聲明：原判決廢棄
    ；原處分均撤銷。
三、上訴意旨雖以：系爭車輛停放之土地屬於私人所有，並未供
    不特定或多數人通行，故不符合道交條例第3條第1款所定「
    道路」之要件，原判決有倒果為因、違反聽審原則與論理法
    則等違背法令事由，以及認定事實徒憑臆測而不憑證據之違
    誤，構成判決不備理由之當然違背法令事由等語。
四、惟查，原判決理由已論明：㈠本件應適用交通裁決事件訴訟
    程序，因本件卷證資料已經明確，爰依行政訴訟法第237條
    之7規定，不經言詞辯論，直接裁判。㈡依採證照片顯示，上
    訴人所有之系爭車輛於前揭3次違規時間、地點，均係以幾
    近與車道垂直之方式停車，車身占據道路，足影響通行，堪
    認系爭車輛於本件違規時間、地點確實有「不緊靠道路右側
    停車」及「不依順行方向停車」之違規事實。㈢依道交條例
    第3條第1款規定：「本條例用詞，定義如下：一、道路：指
    公路、街道、巷衖、廣場、騎樓、走廊或其他供公眾通行之
    地方。」可知，道交條例規範之道路係指可供不特定人或多
    數人通行之地方，即以「通行」之目的、供「公用」為已足
    ，至於該土地為公有或私有，尚非所問。探究其立法意旨，
    無非係為求廣泛保障公眾通行安全，避免因將「道路」之定
    義限縮於一般所熟知之公路、街道、巷衖等，而忽略其他實
    質上亦同供公眾通行所用之處所，進而造成保障公眾通行安
    全上之漏洞，故以上開概括規定周延涵蓋。本件違規地點既
    稱為新龍路112「巷」，除符合道交條例第3條第1款規定所
    列舉「道路」定義中「巷衖」之文義外，亦屬桃園市政府依
    桃園市道路命名及門牌編釘作業要點第3點第1項、第6點規
    定命名及規劃之道路，且系爭車輛停放之位置係在房屋門口
    釘掛門牌處，顯為該戶主要出入口位置（同作業要點第22點
    第1項規定參照），足認系爭車輛停放位置確妨礙其他人、
    車通行或阻礙交通順暢。復依上訴人所提供新龍路112巷內
    之照片(原審卷第17頁) 顯示，該巷內為鋪設柏油之路段，
    內政部110年4月28日台內訴字第1100020806號訴願決定（下
    稱系爭訴願決定）亦記載：桃園市政府表示依83年、85年空
    照圖，新龍路112巷土地已是路面，且迄今仍由龍潭區公所
    進行養護等語(原審卷第51頁反面) 。至新龍路112巷雖為單
    一向出口之無尾巷，巷內僅有門牌號碼為1、3、5、7、9、1
    1、13、15號等8戶住家(原審卷第52頁反面至第53頁)。惟新
    龍路112巷並未設置門禁或相關作為區分內外之管制措施，
    而係屬對外開放性空間，是依一般社會常情及經驗法則而言
    ，應非僅供當地8戶住家通行，而屬可供公眾通行使用之地
    方，其通行出入之公眾則可能包括當地8戶住家之親友、執
    行公務人員、郵差、送報生、水電抄表員等投遞信件或包裹
    之物流人員，及其他經濟生活上所必須連絡之不特定公眾人
    員，甚至如突發意外危機狀況需要消防救災人員等，皆具有
    供公眾通行之必要。是堪認新龍路112巷不僅是屬於道交條
    例第3條第1款規定所列舉定義之「道路」範圍，亦屬於概括
    性定義「供公眾通行之地方」之道路範疇無誤。至於系爭訴
    願決定雖謂：新龍路112巷之巷道，現況係為無尾巷，巷內
    雖有8戶編釘門牌之住戶，然僅供特定住戶對外通行使用，
    難謂符合司法院釋字第400號解釋理由書所稱「供不特定公
    眾通行」之既成道路等語（原審卷第53頁正面）。惟按道交
    條例第3條第1款規定所定義之「道路」範圍，除列舉「公路
    、街道、巷衖、廣場、騎樓、走廊」等具體範圍之地方外，
    另有概括性「其他供公眾通行之地方」之定義，作為認定是
    否為道路之標準；而司法院大法官釋字第400號解釋所闡釋
    「既成道路」之定義則須具備下列三要件，即一為不特定之
    公眾通行所必要；二為土地所有權人並無阻止之情事；三為
    須經歷之年代久遠而未曾中斷等。可見，道交條例第3條第1
    款規定之「道路」定義，與司法院釋字第400號所闡釋「既
    成道路」之定義並不相同，故原審就本件事實認定，自不受
    系爭訴願決定見解之拘束。㈣綜上事證，堪認新龍路112巷係
    屬道交條例第3條第1款所規範之「道路」範圍，且上訴人所
    有之系爭車輛在該處停車，確有妨礙其他人、車通行或阻礙
    交通順暢之事實等語甚詳。觀諸前開上訴意旨，無非就原審
    認定事實及適用法律之職權行使，指摘為不當，而就原審已
    論斷及指駁不採之理由，以其主觀之見解，泛言違背法令，
    並未具體表明原判決究有如何不適用法規或適用不當之情形
    ，或有如何合於行政訴訟法第243條第2項所列何款之事實，
    難認已對原判決之如何違背法令有具體之指摘。依首開規定
    及說明，應認其上訴為不合法。
五、末按交通裁決事件之上訴，行政法院為訴訟費用之裁判時，
    應確定其費用額，此觀行政訴訟法第237條之9第2項準用第2
    37條之8第1項規定即明。本件上訴人對於交通裁決事件之上
    訴，既經駁回，則上訴審訴訟費用750元（上訴裁判費）自
    應由上訴人負擔，故併予確定如主文第2項所示。
六、據上論結，本件上訴為不合法，依行政訴訟法第237條之9第
    2項、第236條之2第3項、第249條第1項前段、第237條之8第
    1項、第104條、民事訴訟法第95條、第78條，裁定如主文。
中　　華　　民　　國　　110　 年　　10　 月　　27　　 日
                    臺北高等行政法院第一庭
                              審判長法  官　許瑞助 
                                    法  官　林家賢 
                                    法  官　孫萍萍
上為正本係照原本作成。
不得抗告。
中　　華　　民　　國　　110　 年　　10　 月　　27　　 日
                                    書記官  李虹儒